【裁判字號】    98,訴,31
【裁判日期】    980226
【裁判案由】    損害賠償
【裁判全文】
臺灣臺中地方法院民事判決  98年度訴字第31號
原      告  乙○○
被      告  甲○○
上當事人間請求侵權行為損害賠償事件，原告提起附帶民事訴
訟，經本院刑事庭移送前來（97年度附民字第556 號），本院於
民國98年2 月12日言詞辯論終結，判決如下：
    主    文
被告應給付原告新臺幣陸拾萬元及自民國九十七年十月二十一日
起至清償日止，按年息百分之五計算之利息。
訴訟費用由被告負擔百分之三十，餘由原告負擔。
原告其餘之訴駁回。
本判決第一項於原告以新台幣貳拾萬元供擔保後，得假執行。
原告其餘假執行之聲請駁回。
    事實及理由
一、原告起訴主張：被告明知訴外人陳論仲係伊之夫，為有配偶
    之人，竟與陳論仲基於相姦之概括犯意，自民國84年10月間
    某日起至95年6 月30日止，在被告前於臺中市○○街之租屋
    處、臺中市某汽車旅館及其現位在臺中市○區○○路1 段26
    號2 樓之1 住處等地，連續相姦多次。被告另與陳論仲於96
    年11月底之某日晚間，在被告位在上開臺中市○區○○路1
    段26號2 樓之1 住處相姦1 次。嗣於96年12月12日，被告因
    與陳論仲感情生變，前往臺中市○○路○ 段20號之陳論仲住
    處喧鬧，伊始知悉上情，致伊感受極大痛苦，爰依民法第18
    4 條、第195 條第1 項、第3 項之規定，訴請被告賠償伊所
    受之精神上損害等語。並聲明：(一)被告應給付原告200 萬元
    及自起訴狀繕本送達翌日起至清償日止，按年利息5 ％計算
    之利息。(二)願供擔保請准宣告假執行。
二、被告則以：伊雖自84年間即認識陳論仲，並知悉陳論仲為有
    配偶之人，惟未與陳論仲有通姦行為云云。並聲明：駁回原
    告之訴。
三、原告主張被告有於上揭時、地，與陳論仲相姦等情，業據證
    人陳論仲於臺灣臺中地方法院檢察署97年度偵字第9724號案
    件偵查中及本院96年度易字第3711號刑事案件審理時證述綦
    詳，且證人陳論潔於上開偵審中證稱：「分別在87、88年間
    及前揭傷害案件發生後，被告均曾有告訴伊，其與證人陳論
    仲發生性關係」等語（見前揭偵查卷第18頁、本院刑事卷第
    43 頁 、第44頁），及證人王中正於本院刑事庭證稱：「（
    96年4 月15日是你去找陳論仲還是陳論仲去找你？）因為被
    告到我的店內說13年的感情不值得，說要告訴陳論仲的太太
    ，我基於好朋友保護一個家庭不要破碎，希望告訴人（即本
    件原告）不要受傷害，儘量勸被告不要這麼做，後來因為被
    告提到錢的事情，講到錢的事情就比較好處理，但是被告提
    到上百萬元，我表示這樣的話就沒有辦法，如果5 萬、10萬
    之內或許我有能力週旋處理這件事情，我就告訴陳論仲是否
    花一點錢把這件事情處理掉，所以才有交付被告10萬元這件
    事情」、「（決定10萬元之後，陳論仲有無說10萬元做何使
    用為何要交10萬元給被告？）因為被告一直要把這件事情掀
    開，10萬元是封口分手費，目的就是不要讓告訴人知道這件
    事情」、「（你剛才說把這件事情掀開，是指哪件事情？）
    男女不正常關係」、「（剛剛提及十萬元是分手封口費究竟
    是分手費或封口費或二者兼具？）都有，兼具二者，被告拿
    走錢的時候還調侃說這樣1 年還不到1 萬元，被告表現很高
    興還跟我說讓他們一家團圓，我還跟被告說謝謝」等語明確
    （見本院刑事卷第44頁至第45頁），復有被告親自簽收之96
    年4 月15日之10萬元收據附於本院刑事卷可資證明，且原告
    於偵查中證稱：被告於96年12月12日有到伊住處，並告訴伊
    ，其跟陳論仲有13年的性關係，當日伊是第一次看到被告等
    語可證（見前揭偵查卷第9 頁），及被告於該傷害案件警詢
    時亦自承：「96年12月12日17時30分，我獨自1 人前往被告
    陳論仲位於臺中市○區○○路2 段20號2 樓之住處，欲跟他
    釐清（已交往12年）感情事情，希望2 人往後不要再繼續聯
    絡見面，當我到達1 樓樓下按門鈴欲找陳論仲時，回應門的
    人是他妻子乙○○，而程女見我到達，便要我上樓把話談清
    楚」、「（乙○○為何會動手毆打妳？）因為她知道她先生
    陳論仲跟我是男女朋友的關係，本以（已）極為不滿，加上
    現場我丟煙灰缸砸向他先生陳論仲，所以她便藉題發揮猛打
    我」、「（妳是因何會認識本案被告陳論仲呢？）10幾年前
    ，我去應徵他店內員工工作‧‧‧約近2 年仍有連絡、交往
    ，但未同居，直至本案發生才分手」等語（見核退卷第5 頁
    至第6 頁），已坦承其與陳論仲係10幾年之男女朋友關係，
    因感情生變，始前往其住處理論，為此與原告而大打出手等
    情，再者，卷附被告於偵查中自承寫給陳論仲之信紙2 張，
    其上亦載有：「我要知道你外面的女人是誰，再不出面說明
    ，我就傳真到分局長的辦公室。另外我會找你老婆說你作奸
    的種種」、「我們之間和三哥當時的三角關係我告訴他嗎？
    因為我想到他的身邊‧‧‧」等語。由上可知，被告於警詢
    中已坦承其與陳論仲係12年之男女朋友關係，且陳論仲證稱
    其確與被告有通姦之事實，再據原告、證人王中正、陳論潔
    均證稱被告有親口向渠等告知有與陳論仲發生性關係之事實
    ，復參酌被告於96年12月12日前往原告住處與原告及陳論仲
    發生爭執、被告收受10萬元之緣由及被告書寫上開2 封信之
    內容等情以觀，堪認被告與陳論仲間確有於上開時、地相姦
    之事實。
四、按因故意或過失，不法侵害他人之權利者，負損害賠償責任
    ；又不法侵害他人之身體、健康、名譽、自由、信用、隱私
    、貞操，或不法侵害其他人格法益而情節重大者，被害人雖
    非財產上之損害，亦得請求賠償相當之金額；前項規定，於
    不法侵害他人基於父、母、子、女或配偶關係之身分法益而
    情節重大者，準用之，民法第184 條第1 項前段、第195 條
    第1 項前段、第3 項分別定有明文。又「通姦足以破壞夫妻
    間之共同生活而非法之所許，此從公序良俗之觀點可得斷言
    ，不問所侵害係何權利，對於配偶之他方應構成共同侵權行
    為。婚姻係以夫妻之共同生活為其目的，配偶應互相協力保
    持其共同生活之圓滿安全及幸福，而夫妻互守誠實，係為確
    保其共同生活之圓滿安全及幸福之必要條件，故應解為配偶
    因婚姻契約而互負誠實之義務，配偶之一方行為不誠實，破
    壞共同生活之圓滿安全及幸福者，即為違反因婚姻契約之義
    務而侵害他方之權利。」（最高法院55年台上字第2053號判
    例意旨參照），而與有配偶之人相姦，亦足以破壞他人夫妻
    間之共同生活，非法之所許，對於通姦人之配偶應構成侵權
    行為。本件被告與原告之配偶相姦，其所為足以破壞原告夫
    妻間之共同生活，係不法侵害原告基於婚姻關係而享有之身
    分法益，衡其情節應屬重大，原告主張其精神受有相當之痛
    苦，核與常情相符，應堪採信。原告依上開規定，請求被告
    賠償其非財產上損害，洵屬有據。
五、又不法侵害他人之人格權，被害人受有非財產上損害，請求
    加害人賠償相當金額之慰撫金時，法院對於慰撫金之量定，
    應斟酌實際加害情形、所造成之影響、被害人所受精神上痛
    苦之程度、雙方之身分、地位、經濟狀況及其他各種情形，
    以核定相當之數額（最高法院47年臺上字第1221號、51年臺
    上字第223 號及76年臺上字第1908號判例意旨參照），而身
    分法益與人格法益同屬非財產法益，上開最高法院有關人格
    法益受侵害而酌定慰撫金之標準，自得為本件衡量因身分法
    益受侵害所生損害賠償金額之參考。本院審酌原告係高職畢
    業、從事珠寶業、96年度所得為1,177,006 元、名下有房屋
    2 間、土地3 筆、投資2 筆，財產總額為27,883,164元，被
    告為高職畢業，96年度所得203,017 元、名下有房屋2 間、
    土地2 筆，有稅務電子閘門財產所得調件明細表在卷可按，
    被告之相姦行為對原告婚姻關係所造成之破壞程度，及原告
    所受精神痛苦等一切情狀，認原告請求非財產上損害賠償
    200 萬元核屬過高，應予酌減為60萬元，始屬適當。
六、從而，原告依民法第184 條第1 項、第195 條第3 項準用第
    1 項規定，請求被告給付60萬元及自起訴狀繕本送達翌日即
    97 年10 月21日起至清償日止，按年息5 ％計算之利息，為
    有理由，應予准許，逾此部分之請求，即屬無據，應予駁回
    。
七、本件原告陳明願供擔保請准宣告假執行，就原告勝訴部分，
    經核於法相合，爰酌定相當擔保金額准許之，至原告敗訴部
    分，其假執行之聲請則失所依據，應併予駁回。
八、結論：原告之訴為一部有理由，一部無理由，依民事訴訟法
    第79條，第390 條第2 項，判決如主文。
中    華    民    國    98    年    2     月    26    日
                  民事第四庭    法  官  郭佳瑛
正本係照原本作成。
如對本判決上訴，須於判決送達後20日內向本院提出上訴狀。
中    華    民    國    98    年    2     月    27    日
                                書記官  黃鴻鑑


司法院資訊處製作；財團法人民間司法改革基金會備份。
